【裁判字號】    92,訴,175
【裁判日期】    920904
【裁判案由】    搶奪
【裁判全文】
臺灣臺東地方法院刑事判決                          九十二年度訴字第一七五號
    公  訴  人  臺灣台東地方法院檢察署檢察官
    被      告  丙○○
    選任辯護人  邱聰安律師
右列被告因搶奪案件，經檢察官提起公訴（九十二年度偵字第一四八八號），本院判
決如左：
    主  文
丙○○意圖為自己不法之所有，而搶奪他人之動產，處有期徒刑壹年。
    事  實
一、丙○○前因犯殺人罪，經臺灣花蓮地方法院於民國（下同）八十五年三月二十日
    判處有期徒刑十一年三月確定，於九十年一月十八日假釋付保護管束，假釋保護
    管束期間至九十五年十月二十九日屆滿。詎丙○○於保護管束期間仍不知悔改，
    於九十二年五月十八日凌晨三時十分許，騎乘車號ＫＰ二—一二三號藍色重型機
    車（車牌號以申辦台新銀行信用卡宣傳單及統一發票與膠帶遮住），行經臺東市
    ○○路與福建路口時（即大同戲院附近），見甲○○騎乘車號ＺＺＲ–一九七號
    輕型機車搭載丁○○行駛於中正路上，且丁○○正以左手持行動電話（該行動電
    話為甲○○所有，門號為0000000000號，Ｐａｎａｓｏｎｉｃ廠牌，
    ＧＴ七五型式）與他人通話中，認有機可乘，遂意圖為自己不法之所有，基於搶
    奪犯意，自丁○○之左後方追上，並出手搶奪丁○○手中之行動電話，造成丁○○左臉頰受拍擊一下，手中之行動電話掉落地面，丙○○隨即撿起該行動電話，
    並回頭對甲○○及丁○○二人說：「哈哈，你們被搶了」後騎乘機車離去，甲○○及丁○○二人亦追趕上去，在追逐約五分鐘後，為丙○○逃逸。嗣於同日時三
    十分許，丙○○因故於臺東市○○路與安慶街口發生車禍，警方據報到場處理，
    並將丙○○送醫急救。甲○○及丁○○二人隨後亦到場，並向警方詢問車禍之人
    之衣著，於車禍現場之機車下方尋獲被搶奪之行動電話後，再告知警方上情，乃
    將丙○○逮捕到案。
二、案經台東縣警察局臺東分局報請臺灣臺東地方法院檢察署檢察官偵查起訴。
    理  由
一、訊據被告丙○○矢口否認右開搶奪犯行，辯稱：伊不知道有搶奪丁○○行動電話
    之事，而辯護人為被告丙○○提出答辯稱：案發日前晚，被告在臺東市○○街四
    十一巷十二號乙○○屋前，曾邀請甲○○之男友彭彥祥一起喝酒，在被告與彭彥
    祥聊天時，甲○○曾催促彭彥祥離去，當時彭彥祥也介紹甲○○與被告認識，故
    被告與甲○○並非不認識，且據甲○○、丁○○之證詞，被告將丁○○手上行動
    電話打落後，即將行動電話撿起，還回頭說：哈哈，你們被搶了，然後還故意放
    慢速度，好像要引丁○○、甲○○過去，由被告與甲○○認識及其舉動觀之，被
    告之行為應是在戲弄甲○○與丁○○，並無搶奪其財物據為己有之不法犯意及意
    圖云云。
二、然查：被告丙○○於九十二年五月十八日凌晨三時十分許，騎乘藍色重型機車，
    行經臺東市○○路與福建路口時（即大同戲院附近），見甲○○騎乘車號ＺＺＲ
    –一九七號輕型機車搭載丁○○行駛於中正路上，而丁○○正以左手持行動電話
    與他人通話中，遂自丁○○之左後方追上，並出手奪取丁○○手中之行動電話，
    造成丁○○左臉頰受拍擊一下，手中之行動電話遂掉落地上，被告隨即撿起該行
    動電話，並回頭對甲○○及丁○○二人說：「哈哈，你們被搶了」後騎乘機車離
    去，而甲○○及丁○○二人亦追趕上去，在追逐約五分鐘後，為被告丙○○逃逸
    ，迄於同日凌晨三時三十分許，被告丙○○因故於臺東市○○路與安慶街口發生
車禍，警方據報到場處理，並將被告丙○○送醫急救，甲○○及丁○○二人隨後
    亦到場，並於車禍現場之機車下方尋獲被搶之行動電話（該行動電話所有人為甲○○，門號為0000000000號，Ｐａｎａｓｏｎｉｃ廠牌，ＧＴ七五型
    式）等事實，業據被害人丁○○、甲○○於警偵訊及本院審理時指證甚詳（見九
    十二年五月十八日警訊筆錄、臺東地方法院檢察署九十二年度偵字第一四八八號
    偵查卷第三十頁至第三十三頁背面偵訊筆錄及本院九十二年七月三十一日審理筆
    錄），並有尋獲行動電話之現場照片四張及「0000000000」行動電話
    門號之通聯記錄乙份暨丁○○、甲○○領回該行動電話所出具之贓物認領保管單
    乙紙在卷可憑。另被告丙○○所騎乘之藍色重型機車之ＫＰ二—一二三號車牌，
    係於其車禍發生後之當日上午八時四十五分許，始在臺東市○○路六十二號騎樓
    之椅子下為證人林姍姍發現，而當時該車牌號係以申辦台新銀行信用卡宣傳單及
    統一發票與膠帶遮住等情，亦據證人黃姍姍於警訊時證明在案（見黃姍姍九十二
    年五月十八日警訊筆錄）。由被告丙○○刻意遮掩作案交通工具機車之車牌號碼
    ，且係利用被害人丁○○乘坐於甲○○所騎乘機車之後座正與他人通話不備之際
    ，騎乘機車自後方出手拍落丁○○手持之行動電話，而後將行動電話撿起逃逸，
    無視甲○○騎機車搭載丁○○在後追逐請求返還之舉動等情觀之，其顯有排除丁○○之支配管領力而搶奪丁○○持用之行動電話據為己有之不法意圖及犯罪故意
    甚明。至於辯護人所聲請傳訊之證人黃瑞琪雖於本院九十二年八月二十一日審理
    時到庭結證稱：九十二年五月十八日當日凌晨，被告與彭彥祥有在我家外面聊天
    ，彭彥祥跟被告聊天時，彭彥祥女朋友甲○○有過來，彭彥祥曾介紹甲○○跟被
    告認識，甲○○約待了五、六分鐘等語，然由證人黃瑞琪之證詞，僅能證明被告
    丙○○與甲○○原先互不相識，係於案發當日深夜經甲○○男友彭彥祥之介紹乃
    有短暫之晤面，而無論被告丙○○與甲○○是否因此相互認識，被告丙○○所為
    已該當搶奪他人持有財物之罪行，被告辯護人執此辯稱：甲○○認識被告，本件
    被告拿取行動電話之目的應是戲弄甲○○與丁○○，並無搶奪行動電話據為己有
    之不法意圖云云，純屬卸責之詞，不足採信本件事證明確，被告丙○○犯行堪以
    認定。
三、核被告丙○○所為係犯刑法第三百二十五條第一項之搶奪罪。查被告丙○○有事
    實欄所示犯罪前科，有台灣高等法院被告全國前案紀錄表可憑，爰審酌被告係於
    假釋期間不知悔改，再犯本罪及其犯罪動機、目的、手段、犯罪所生之損害及犯
    罪後態度等一切情狀，量處如主文所示之刑，以資懲戒。
四、又被告丙○○於事實欄所載車禍發生後，雖有輕度中樞神經障礙、意識尚未完全
    清醒之情狀（見審理卷附馬偕紀念醫院臺東分院乙種診斷證明書），惟據鑑定人
    即馬偕紀念醫院臺東分院精神科主治醫師張宏昌具結所陳鑑定意見，被告丙○○
    因蜘蛛網膜下出血會造成中樞神經部分障礙，但不會造成意識或心神完全喪失的
    狀態，對事物還是有所理解，應答上還是可以把事情作清楚的說明，也許不是那
    麼有條理，但利用時間多做溝通，其理解及表達能力應該沒有問題，沒有到心神
    喪失的階段等語（見本院九十二年八月十四日調查筆錄），是以被告丙○○並未
    達心神喪失之程度，本案無停止審判之法定事由，併此敘明。
據上論斷，應依刑事訴訟法第二百九十九條第一項前段，刑法第三百二十五條第一項
，判決如主文。
本案經檢察官林圳義到庭執行職務
中      華      民      國      九十二      年      九      月    四    日
                        臺灣臺東地方法院刑事庭
                                        法  官  陳恒寬
右正本證明與原本無異。
如不服本判決，應於判決送達後十日內向本院提出上訴狀。（須附繕本）
「切勿逕送上級法院」
                                        書記官  張夜明
中      華      民      國      九十二      年      九      月    四    日
附錄論罪科刑法條
刑法第三百二十五條
意圖為自己或第三人不法之所有，而搶奪他人之動產者，處六月以上五年以下有期徒
刑。因而致人於死者，處無期徒刑或七年以上有期徒刑，致重傷者，處三年以上十年
以下有期徒刑。
第一項之未遂犯罰之。


司法院資訊處製作；財團法人民間司法改革基金會備份。
